臺灣彰化地方法院刑事判決
109年度交訴字第16號
公  訴  人  臺灣彰化地方檢察署檢察官
被      告  施政宇


            王介佑


            陳豪培




上列被告因公共危險案件，經檢察官提起公訴（108年度偵字第4
043號），本院判決如下：
    主      文
施政宇、王介佑、陳豪培各共同犯以他法致生公眾往來危險罪，
施政宇處有期徒刑肆月，王介佑、陳豪培各處有期徒刑參月，如
易科罰金，均以新臺幣壹仟元折算壹日。
    事      實
一、施政宇、王介佑、陳豪培均明知彰化縣埔鹽鄉中山路及週邊
    道路為公共通行之道路，且附有自行車專用道，道路均有其
    他人、車經過，亦明知駕駛車輛於上揭道路上併排佔據道路
    、併排駕駛、競速、逆向駕駛或任意跨越分向限制線、跨越
    行人穿越道迴轉，足生參與道路交通公眾之往來危險，仍共
    同基於妨害公眾往來安全之犯意，於民國108年3月23日晚間
    22時02分開始，由不詳之人駕駛車牌號碼000-0000號車輛、
    施安隆駕駛車牌號碼000-0000號車輛、施政宇駕駛車牌號碼
    000-0000號自用小客車（下稱A車）、王介佑駕駛車牌號碼0
    00-0000號自用小客車（下稱B車）、曹雅文駕駛車牌號碼00
    00-00號車輛、陳昕凱駕駛之車牌號碼0000-00號車輛、陳豪
    培駕駛車牌號碼0000-00號自用小客車（下稱C車）（陳昕凱
    、施安隆、曹雅文未經檢察官偵辦），陸續集結在彰化縣○○
    鄉○○路○○設○○○道○○○○路○○○○○○鄉○○路000號對面，下述所稱
    路口均指此處）併排停車，佔據該路口由東往西向道路之部
    分自行車車道、分隔島、外側車道及行人穿越道。
二、於同日晚間22時13分許，施政宇駕駛A車從中山路東往西方向之自行車車道，直接跨越雙向限制線迴轉到中山路西往東道路，往東方向駛離路口；於22時17分許，王介佑駕駛B車、施政宇駕駛A車原均停等於中山路東往西方向路口，王介佑駕駛B車跨越雙向限制線迴轉到中山路西往東道路之外側車道，並停止於交岔路口前，之後施政宇駕駛A車跨越雙向限制線迴轉到中山路西往東道路內側車道與B車併排，兩車併排對齊後，同時沿中山路由西往東方向，競駛於中山路上，於22時19分許，王介佑之B車駛回路口，在自行車道及行人穿越道上與施安隆之車輛併排；22時24分許，王介佑駕駛B車從停等處向後倒車達南北向路口之中央後左轉，沿行人穿越道至對向外側車道後迴轉，再沿中山路西往東道路駛離路口；於22時27分許，曹雅文駕駛車牌號碼0000-00號車輛、施政宇駕駛A車原均停等於中山路東往西方向路口，曹雅文先跨越雙向限制線迴轉到中山路西往東方向駛離路口，施政宇亦跨越雙向限制線迴轉到中山路西往東方向，緊跟隨曹雅文駛離路口；於22時37分許，陳昕凱駕駛車牌號碼0000-00號車輛、施政宇駕駛A車，沿中山路由西往東方向道路行駛過路口，同時陳豪培駕駛C車自東往西向道路路口，沿行人穿越道迴轉，尾隨A車往東駛離路口，不到30秒後，陳昕凱駕駛車牌號碼0000-00號車輛、施政宇駕駛A車沿中山路東往西方向併排疾駛經過上開路口，陳豪培駕駛C車緊隨於後，於某處折返後，三車陸續由西往東方向急速通過上開路口；於22時40分許，施政宇駕駛A車、陳豪培駕駛C車沿中山路由東往西方向，併行競駛於中山路上，陳豪培所駕駛C車因些許落後，為追趕上A車，跨越雙黃線於逆向車道與A車併駛競速，致生公眾往來之危險。嗣因附近居民不堪車輛競速時所發生之噪音而報警，警據報後前往現場處理並調閱沿線監視錄影資料，因而循線查悉上情。
三、案經彰化縣警察局溪湖分局報告臺灣彰化地方檢察署檢察官
    偵查起訴。
    理      由
一、證據能力之說明：
    本案以下所引用被告王介佑、施政宇、陳豪培以外之人於審
    判外之言詞或書面陳述，業經於審理期日踐行調查證據程序
    ，檢察官及被告3人均已當庭表示無意見，且迄至言詞辯論
    終結前亦未聲明異議，本院審酌該等言詞或書面陳述之製作
    及取得，並無證據顯示有何違背程序規定而欠缺適當性之情
    事，認以之為證據應屬適當，依刑事訴訟法第159條之5之規
    定，自均有證據能力。而非供述證據部分，經本院於審理中
    提示並告以要旨而為調查時，檢察官及被告3人亦未表示無
    證據能力，本院審酌該等證據作成及取得之程序均無違法之
    處，亦認均有證據能力。
二、認定事實所憑之證據及理由：
    訊據被告3人固均坦承於上開時間，由施政宇駕駛A車、王介
    佑駕駛B車、陳豪培駕駛C車、陳昕凱駕駛之車牌號碼0000-0
    0號車輛、施安隆駕駛車牌號碼000-0000號車輛、曹雅文駕
    駛車牌號碼0000-00號車輛、不詳之人駕駛車牌號碼000-000
    0號車輛，集結在上開路口之事實，惟均矢口否認有何以他
    法致生公眾往來危險之犯行。被告王介佑辯稱：我們那天相
    約要去阿里山，所以在那個路口集合，我要去買東西，因為
    施政宇叫我所以跟他併排，我才在那邊等他，縱使影響他人
    通行，也只是違反交通法規的行政處罰而已等語；被告施政
    宇辯稱：我是要請王介佑幫我買東西，所以才併排行駛，因
    為我車子有雜音，所以請陳豪培幫我看，才併行駕駛，頂多
    違反交通法規的行政處罰而已，後來因為車子有問題，所以
    沒去阿里山等語；被告陳豪培辯稱：我是幫施政宇聽一下車
    子有沒有雜音，因為沒有路了，才會逆向跟施政宇併排行駛
    等語。經查：
　㈠本案經本院當庭勘驗監視器畫面及提示截圖畫面，被告3人與
    施安隆、曹雅文、陳昕凱及駕駛車牌號碼000-0000號車輛之
    人（登記人歐韋克）自108年3月23日晚間22時02分許至當晚
    22時44分許，集結在彰化縣埔鹽鄉中山路之上開路口，並佔
    據由東往西向之自行車車道、自行車道旁之分隔島（有種樹
    ）、外側車道及行人穿越道等情，除上開監視器影像及截圖
    畫面外，有該路口白日Google街景影像可供對照（本院卷第
    155頁）。而該路口雖因夜間燈光昏暗、車輛停等於路口時
    無法清楚辨識車牌，然仍可知該期間不斷有被告等人之車輛
    駕離路口，又有車輛返回該路口後停等佔據道路之情形。
　㈡另經本院當庭勘驗監視器畫面及提示截圖畫面，被告等人於
    該期間，可辨識車牌之危險駕駛情形如下：　
監視器畫面時間 影片內容 （箭頭表示車輛方向，↑表示車朝西、↓表示車朝東） 截圖對照 22：13：43 A車↑（施政宇）從自行車道跨越兩線的內側快車道，越過雙黃線迴轉朝東向↓（之後陸續有車輛集結中山路往西↑方向之道路，佔據路口自行車道、分隔島、外側車道、斑馬線） 本院卷第149、147頁（對照第155頁白天街景照） 22：17：11 B車↑(王介佑)於路口處附近直接跨越雙黃線迴轉到中山路西往東↓方向內側快車道 本院卷第159頁 22：17：19 A車↑（施政宇）從自行車道跨越雙黃線迴轉到對向內側快車道（西往東方向↓）與B車(王介佑)併排↓↓，並一車佔用一車道。 本院卷第159、165、167頁（偵卷第21頁彩色截圖） 22：17：41 兩車併排↓↓對齊後再一起往東↓行駛，內側快車道為A車（施政宇），外側車道為B車（王介佑） 本院卷第169、171、173頁（偵卷第21頁） 22：19：37 B車（王介佑）駛回↑路口後，於路口自行車道上（後輪壓斑馬線），與AGQ-0879車↑（施安隆）併排停等 本院卷第187、189頁 22：24：48 B車↑（王介佑）從停等處（後輪壓斑馬線），向後倒車達路口中線後，左轉沿斑馬線←到對向外側車道後迴轉後，由西往東↓方向駛離路口（之後車輛陸續返回集結於路口） 本院卷第191、195頁 22：27：07 3123-WJ車↑（曹雅文）壓雙黃線迴轉後往東↓駛離路口 本院卷第205、207頁 22：27：11 A車↑（施政宇）壓雙黃線迴轉到往東之內側快車道↓，緊隨曹雅文往東↓駛離路口 本院卷第207、209頁 22：37：30 A車（施政宇）與1910-W8車（陳昕凱）往東↓方向行駛過路口，A車於外側車道、陳昕凱於內側快車道。同時C車（陳豪培）駛進↑路口準備迴轉 本院卷第210-1頁 22：37：39 C車（陳豪培）左轉沿斑馬線←到對向外側車道後迴轉後，由往東方向↓尾隨A車（施政宇）駛離路口 本院卷第210-3、210-5頁 22：38：02 A車↑（施政宇）與1910-W8車↑（陳昕凱）沿中山路東往西方向併排疾駛，C車↑（陳豪培）則尾隨在後，之後並在前方不遠處迴轉 本院卷第210-19頁 22：39：28 1910-W8車↓（陳昕凱）、A車↓（施政宇）、及C車↓（陳豪培）由西往東↓陸續疾駛過路口（中山路口為閃光燈的狀態） 本院卷第211、213、219、225頁 22：40：27 A車↑（施政宇）及C車↑（陳豪培）幾乎併行疾駛通過路口（A車較快），行駛於內側車道之C車（陳豪培）通過路口後，直接逆向行駛於往西向之內側車道（於↓車道上朝↑行駛）超越外側車道之A車（尚未通過路口時，A車大約領先一個車身、過路口時大約半個車身、之後C車於逆向車道上併行後超越A車） 本院卷第233、235、237、243、249、254頁 22：43：02 C車↓（陳豪培）、A車↓（施政宇）依序從東往西回到路口，並朝北方離開路口，其他原集結於路口之車輛陸續往不同方向離開。22：43：42疑似警車（車頂有警示燈閃爍）由東向西經過路口。 本院卷第263、265、267、269頁 
　  從上開監視器畫面可知，而被告等人於上開路口集結後，不
    斷急速繞行通過上開路口，並且：
　⑴於22時17分19秒處時，施政宇與王介佑有明顯故意併排、要
    同步行駛以便在道路上競速，於22時19分許，王介佑之B車
    方駛回路口與施安隆之車輛併排。
　⑵於22時24分48秒處時，王介佑駕駛B車從停等處向後倒車達南
    北向路口之中央後左轉，沿斑馬線至對向外側車道後迴轉，
    往東駛離路口。
　⑶於22時27分07秒開始，曹雅文、施政宇原均停等於往西方向
    路口，曹雅文先跨越雙黃線迴轉，往東方向駛離路口，施政
    宇亦迴轉，往東緊跟隨曹雅文駛離路口。
　⑷於22時37分30秒開始，施政宇、陳昕凱、陳豪培，亦有要同
    步競速之情形，陳昕凱、施政宇往東方向行駛過路口，陳豪
    培從路口，沿斑馬線迴轉，尾隨施政宇往東駛離路口，不到
    30秒後，陳昕凱、施政宇往西方向併排疾駛經過上開路口，
    陳豪培緊隨於後，於20秒內自某處折返，三車陸續由西往東
    方向急速通過上開路口。於22時40分27秒，施政宇、陳豪培
    自西往東駛回路口（施政宇行駛於外側車道路、陳豪培行駛
    於內側快車道），而兩車於22時40分27秒即將進入路口時，
    施政宇之A車尚領先陳培豪之C車大約一個車身之距離，經過
    路口時兩車大約僅相差半個車身距離，然陳豪培之C車在通
    過路口後，於22時40分28秒直接行駛在逆向內側快車道上，
    而得與施政宇之A車併行，之後並超越施政宇之A車等情。
　㈢故被告等數輛車輛大約於22時02分許即開始聚集在該路口，
    多次違規迴轉到該路口往東方向之車道出發，之後又繞回該
    路口往西方向併排停等，再違規迴轉到路口往東方向，由不
    同車輛不斷重複上開情形，顯然是以該路口往東方向車道作
    為競速之出發點，以該路口往西車道作為競速之終點，車輛
    集結之目的為競速之情形顯然，並直到警車出現後被告等人
    方才各自往不同方向離去。至於被告3人辯稱：我們那天相
    約要去阿里山，在22時17分時A車與B車併排是要去買東西；
    在22時40分A車與C車併排是要聽車輛有沒有雜音等語。然而
    ，一般人豈會在3月間晚上22點時，相約各自開一部車、於
    夜間行駛約3小時山路，在凌晨1、2點到氣溫將近0度的阿里
    山，且集合後在該路口併排、迴轉、繞行約40分鐘，於警方
    經過後，即各往不同方向離開，放棄原本要去阿里山之行程
    。況被告數輛車輛於在路口之期間，不斷迴轉、繞行上開路
    口，於影片時間22時17分前，A車與B車原本就停等於往西方
    向車道，無任何需要特別迴轉到對向內側快車道，兩車在路
    口處併排確認對齊後，一車佔據一車道，再一同起步疾駛出
    去買東西之理由；而A車與C車則早在22時37分許即與陳昕凱
    三車競速駕駛，於約1分鐘時間在該路口出現3次，而於22時
    40分許，C車更明顯為了追上A車，逆向加速以超越A車，兩
    車競速之情形顯然。故被告3人辯稱要去阿里山在相約於該
    路口等語，不但不合常理，亦與監視器影像畫面明顯不符，
    顯屬卸責之詞。
　㈣再者，上開監視器畫面雖然無法顯示出被告等人之行車速度
    ，然而從被告等人在22時40分許，得於1分鐘左右3次經過該
    路口，可知被告等人之車速絕對不會太低。況本件乃因被告
    數人集結飆車音量過大，經附近民眾發現被告等人於上開路
    口飆車競速，由不同民眾分別於當日22時36分、22時54分許
    報案等情，有110報案紀錄單（報案之手機號碼均不同）、
    員警偵查報告可查（偵查卷第36、37頁、第4頁），並經證
    人翁睿霆證述稱：我在22時30分許聽見汽車引擎高速運轉經
    過之聲音，來回數次，我就走到陽台去看，看到有車停在路
    邊，後來越來越多聚集，在中山路上來回飆車，也看到車子
    在競速行駛等情（偵卷第20頁），並經本院當庭勘驗確認報
    案錄音檔案，足見被告等人之車速讓引擎運轉發出巨大聲量
    ，並讓目睹被告等人行駛之之民眾感到車速過快，且目睹明
    顯有競速、飆車之情形。
　㈤按刑法第185條第1項之「以他法致生往來之危險」罪之「他
    法」，係指除損壞、壅塞以外，其他凡足以妨害公眾往來通
    行之方法皆是，以併排競駛或一前一後飆車之方式在道路上
    超速行車，易失控撞及道路上之其他人、車或路旁建物，自
    足生交通往來之危險，自係上開法條之「他法」；故如駕車
    在道路上追逐、競駛，因其危險駕駛行為極易導致車輛失控
    ，使車禍之發生及造成傷亡之危險均大幅增加，對於其他用
    路之車輛、行人造成嚴重之妨害，而有具體之危險性，即得
    認屬該條項所稱之「他法」。本件被告等人所集結之路口，
    除一般車道外，另有行人穿越道、自行車專用車道，從監視
    器畫面可知，該路口雖不至於車水馬龍，但仍不斷有車輛經
    過，甚至在C車行駛在逆向車道時，不遠處即有車輛行駛在
    該向道路上即將通過（本院卷第237、249、251頁截圖）；
    再者，上開路口附近均為農田，住戶不多，故夜間僅能依靠
    路燈照明，本不易辨識行人或燈光較弱之自行車，被告等人
    卻於夜間在上開路口併排佔據道路、競速、逆向駕駛、任意
    跨越分向限制線或行人穿越道迴轉，顯然造成使用該道路之
    人之往來危險，致他人無法安全往來之程度。
  ㈥綜上，本案事證明確，被告3人上開犯行均可認定，應依法論
    科。
三、論罪科刑：　
  ㈠被告3人於行為後，刑法第185條於108年12月25日公布修  正，而於同年月27日生效，惟因此次修正僅將所定罰金部分，由銀元改以新臺幣計算數額，犯罪構成要件及法定刑度均未變更，自無新舊法比較問題，應依一般法律適用原則，適用現行規定處斷。
  ㈡核被告3人所為，均係犯刑法第185條第1項以他法妨害公眾往來安全罪。被告施政宇於上開密接之時間、地點，駕駛A車佔據道路、3次違規迴轉、3次競速行駛之行為，被告王介佑於上開密接之時間、地點，駕駛B車佔據道路、2次違規迴轉、1次競速行駛行為，被告陳豪培駕駛C車佔據道路、違規迴轉、2次競速行駛行為，在主觀上均係基於單一妨害公眾往來安全之犯意，於密切接近之時地接續實施，侵害同一法益，各行為之獨立性極為薄弱，依一般社會健全觀念，在時間差距上，難以強行分開，屬接續犯。被告3人與駕駛車牌號碼000-0000號車輛之人、施安隆、曹雅文、陳昕凱等人集結佔據道路、違規迴轉、競速駕駛，就其等妨害公眾往來之犯行有犯意聯絡及行為分擔，為共同正犯。
  ㈢爰審酌被告3人將公眾通行之道路作為自己的練車場，罔顧公
    眾往來安全，在公眾通行之道路上競速行駛，對用路人之生
    命、身體及財產安全造成危害。而被告3人明知其與其他共
    犯集結佔據道路約40分鐘，期間有多次違規，並非僅有單一
    違規行為，然卻編撰理由合理化其犯行，否認造成公眾往來
    通行之危險，犯後態度不佳。惟被告3人在道路上併排、迴
    轉、競速駕駛之行為，雖妨害到往來民眾之安全，然幸未肇
    事，而無造成具體之財產損害及人員傷亡。另考量被告3人
    各自聚集之時間長短、違規之接續次數及違規情節；兼衡被
    告王介佑於自家的成衣工廠負責業務、已婚、有2名子女（
    另有1名即將出生）；被告施政宇於彰濱煉鋁工廠擔任司機
    ，已婚，有2名子女（一名國一、一名中班）；被告陳豪培
    白天在福興工業區工廠從事織帶作業員，晚上開修車廠修車
    ，已婚，有2名子女（一名升國一、一名小五）等一切情狀
    ，各量處如主文所示之刑，並均諭知易科罰金之折算標準。
四、據上論斷，應依刑事訴訟法第299條第1項前段，判決如主文
    。
本案經檢察官翁誌謙提起公訴，檢察官陳詠薇、戴連宏到庭執行
職務。　　 
中　　華　　民　　國　　110 　年　　7 　　月　　20　　日
                 刑事第二庭    審判長法官  葉明松
                               法      官  張佳燉
                               法      官  陳怡潔  
以上正本證明與原本無異。
如不服本判決應於收受判決後20日內向本院提出上訴書狀，並應
敘述具體理由。其未敘述上訴理由者，應於上訴期間屆滿後20日
內向本院補提理由書(均須按他造當事人之人數附繕本)「切勿逕
送上級法院」。
中　　華　　民　　國　　110 　年　　7 　　月　　20　　日
                               書  記  官  顧嘉文 
附錄本案論罪科刑法條：
中華民國刑法第185條
損壞或壅塞陸路、水路、橋樑或其他公眾往來之設備或以他法致
生往來之危險者，處5年以下有期徒刑、拘役或1萬5千元以下罰
金。
因而致人於死者，處無期徒刑或7年以上有期徒刑；致重傷者，
處3年以上10年以下有期徒刑。
第1項之未遂犯罰之。